臺灣桃園地方法院民事判決
111年度訴字第530號
原      告  鄭介修  
            鄭民郎  
共      同
訴訟代理人  邱奕澄律師
            吳庭毅律師
被      告  紀駿逸  

上列當事人間請求返還租賃物事件，本院於民國111年7月21日言
詞辯論終結，判決如下：
    主  文
一、被告應將坐落於桃園市○○區○○○段○○○段0000地號土地上，門
    牌號碼桃園市○○區○○路○段000巷00號之未辦保存登記建物遷
    讓返還原告。
二、被告應自民國110年6月25日起至遷讓返還前項所示房屋之日
    止，按月給付原告新臺幣15萬4,000元。
三、訴訟費用由被告負擔。
四、本判決第1項於原告以新臺幣55萬2,000元為被告供擔保後，
    得假執行。但被告如以新臺幣165萬7,500元為原告預供擔保
    後，得免為假執行。
五、本判決第2項所命各期給付到期部分，於原告每期以新臺幣5
    萬1,000元為被告供擔保後，得假執行。但被告如每期以新
    臺幣15萬4,000元為原告預供擔保後，得免為假執行。
    事實及理由
一、原告主張：被告於民國110年3月17日向原告承租坐落於桃園
    市○○區○○○段○○○段0000地號土地（下稱系爭土地），及其上
    門牌號碼桃園市○○區○○路○段000巷00號之未辦保存登記建物
    （下稱系爭房屋），兩造簽訂不動產租賃契約書（下稱系爭
    租約），租賃期間自110年4月18日起至120年4月17日止，前
    3年每月租金為新台幣（下同）77,000元、第4至6年每月租
    金82,500元、第7至9年每月租金88,000元、第10年每月租金
    93,500元，被告應於每月18日前按月給付租金，並於簽約時
    支付押金14萬元，110年3月17日至4月17日免租金供被告使
    用，兩造並約定系爭房屋僅能作為「倉庫、長照」使用，被
    告不得將系爭房屋或土地用以經營違法事業或囤放任何廢棄
    物；詎被告除給付押金及首期租金共21萬7,000元外，迄今
    並未給付任何租金，更拒絕給付。嗣原告於110年5、6月間
    赴現場勘查，竟發現被告違反系爭租約約定，未將系爭房屋
    作為倉庫或長照使用，私自雇用怪手將大量營建廢棄物（如
    廢磚、廢石塊、水泥塊等）棄置、回填於系爭土地上，原告
    遂於110年6月23日委由律師發函，依系爭租約第7條第1、2
    項、第16條第1項第2款、第21條第2項之約定，通知被告提
    前終止租約，被告於110年6月24日收受該律師函，故系爭租
    約已於該日合法終止，被告自110年6月25日起已無繼續占有
    系爭房屋之合法權源，自應將系爭房屋遷讓返還原告，惟被
    告現仍繼續占用系爭房屋，受有使用收益系爭房屋之利益，
    依系爭租約約定，被告應按月給付原告以2倍租金計算之違
    約金154,000元（內含相當於租金之不當得利）。爰依系爭
    租約第14條第1項、第3項、民法第455條第1項、第767條第1
    項前段、第179條之規定提起本件訴訟，請求擇一為有利原
    告之判決等語，並聲明：㈠被告應將系爭房屋遷讓返還原告
    ；㈡被告應自110年6月25日起至遷讓返還系爭房屋之日止，
    按月給付原告15萬4,000元；㈢願供擔保請准宣告假執行。
二、被告則以：被告係以「中華一七老人群居長期照護協會」（
    下稱協會）代表人之名義與原告簽訂系爭租約，承租系爭房
    屋、土地作為協會會址使用。詎原告及訴外人即房屋仲介人
    員林芯羚均明知系爭房屋為已報拆之違章建築，竟隱瞞上開
    事實，致被告陷於錯誤，簽訂系爭租約；又依系爭租約約定
    ，原告須於110年4月17日前完成自來水供應，惟原告未依約
    完成供水，已違約在先；且被告於簽約時已預付1個月租金
    ，並交付相當於2個月租金數額之押金，租約期間首月被告
    無須繳租金，縱後續被告於同年5月17日及6月17日未繳租金
    ，原告可以被告預繳之押租金抵繳，故被告並未違約；被告
    於承租系爭房屋後發現屋內有漏水、壁癌、髒亂，戶外廣場
    雜草叢生且有凹洞等情，故加以施工整修，以土堆填平凹洞
    ，並鋪設石礫供車輛及行人通行，非棄置廢棄物，且被告支
    出有益費用89萬1,600元，又原告隱瞞系爭房屋為報拆房屋
    而使協會無法在該址營運，使被告受有預期損失利益200萬
    元，亦使被告因本件訴訟受有非財產上損害30萬元，原告應
    給予合理補償，被告方同意將系爭房屋返還原告，倘被告對
    原告負有給付違約金之義務，被告主張以上開原告應給付被
    告之金額3,191,600元抵銷等語，並聲明：㈠原告之訴及假執
    行之聲請均駁回；㈡若受不利判決，願供擔保請准宣告免為
    假執行。
三、經查，原告主張兩造間訂有系爭租約，被告自簽約時給付首
    期租金7萬7,000元及押租金14萬元後，迄今未給付任何租金
    ，原告於110年6月23日委由律師寄發敦陽律師事務所陽澄律
    字第13號函以被告違反系爭租約第21條第2項約定，依系爭
    租約第16條約定通知被告終止租約，被告於翌日收受，系爭
    房屋現仍由被告占有使用中等情，業據其提出與所述相符之
    系爭租約、租賃標的現況確認書、系爭房屋稅籍證明書、系
    爭土地謄本、律師函暨郵件收件回執等附卷可憑（見本院卷
    第13至22、39至44、175頁），且為被告所不爭執（見本院
    卷第79、133、313頁），堪信為真實。
四、得心證之理由
　㈠原告已合法終止系爭租約：
　⒈系爭租約第16條約定：「租賃期間有下列情形之一者，甲方
    （即原告）得提前終止租約，且乙方（即被告）不得要求任
    何賠償：㈠..㈡乙方違約使用。甲方依前項規定提前終止租約
    者，應檢附相關事證，以書面通知乙方」、第21條第2項約
    定：「租期內乙方應善盡保管責任、盡善良風俗義務，不得
    從事違法事業及存放易燃物、危險物及囤放任何廢棄物」（
    見本院卷第19至20頁）。
　⒉原告主張被告於系爭土地上棄置廢棄物違反系爭租約約定，
    為被告所否認，並以前詞置辯，經查，行政院環境保護署環
    境督察總隊北區督察大隊、桃園市政府環境保護局及內政部
    警政署保安警察第七總隊第三大隊第一中隊承辦人於110年8
    月19日至系爭土地及房屋之址進行環境稽查工作，稽查情形
    ：系爭土地上回填紅磚、混凝土塊及部分廢磁磚、廢塑膠、
    廢木材等營建混合物，經詢問承租人代表劉庭瑋稱該等營建
    混合物係因110年5月至6月有整地需求，故不知名人士向協
    會表示可免費提供填地物料，被告同意收受，後續再委託工
    程行進行土地整平，已無法確認來源及數量；查該址填地材
    料外觀主要為營建工程產出之紅磚、混凝土塊，其部分參雜
    廢磁磚、廢塑膠、廢木材等營建混合物，為廢棄物清理法所
    稱之廢棄物，涉嫌違反廢棄物清理法第46條第3款之規定等
    情，有督察紀錄、環境稽查工作紀錄表及現場照片可參（見
    本院卷第143至152頁），參以被告稱：對方載東西來倒一堆
    在系爭土地上，挖土機在現場整平，稽查大隊來時現場確實
    有挖土機，後來我就叫挖土機開走等語（見本院卷第314頁
    ），足認110年5、6月間被告向不知名人士收受該等營建混
    合物即廢棄物，並置放於系爭土地上之事實。另觀之現場照
    片（見本院卷第158至165頁），系爭土地上有大量磚塊、石
    塊，被告逕以凹凸不平之物填充於系爭土地之上，難認能使
    行人、車輛安全平穩通行，反而更有招致危害之虞，其辯稱
    係為通行便利收受該等磚塊、石塊，並於現場整地等語，顯
    無可採。被告於系爭土地上棄置廢棄物之行為，已違反系爭
    租約第21條第2項之約定，原告依系爭租約第16條第1項第2
    款約定提前終止租約，即屬有據。原告於110年6月23日以律
    師函向被告為終止租約之意思表示，被告於110年6月24日受
    領，業如前述，被告亦未爭執該時有上開磚塊、石塊於系爭
    土地上，故系爭租約於110年6月24日終止，應堪認定。
　⒊至於被告抗辯兩造約定原告應於110年4月17日前完成自來水
    供應，原告未依約履行，且系爭房屋為108年8月1日報拆違
    建，原告亦有違約事由等語，就原告負責申請自來水接管乙
    事，為原告所不爭執（見本院卷第132頁），然就原告應於1
    10年4月17日前履約供水及明知系爭房屋為報拆違建之部分
    ，為原告所否認，被告復未提出任何證據以實其說，審酌原
    告係於109年10月間因買賣取得系爭土地所有權，移轉登記
    日期在108年8月1日之後，有土地登記謄本可參（見本院卷
    第15、175頁），難認原告明知系爭房屋為報拆違建，仍出
    租予被告；又原告已於110年4月19日向台灣自來水股份有限
    公司申請用水設備，有上開設備工程款通知書附卷可參（見
    本院卷第177頁），且被告自承未繳納110年5月以後租金（
    見本院卷第133頁），後被告經原告發現於系爭土地上棄置
    廢棄物終止租約等情，原告自無再依系爭租約履行申請自來
    水接管之義務，被告前開所辯，即屬無據。
　㈡原告得請求被告返還系爭房屋：
　⒈按所有人對於無權占有或侵奪其所有物者，得請求返還之；
    承租人於租賃關係終止後，應返還租賃物，民法第767條第1
    項前段、第455條前段定有明文。復參酌系爭租約第14條第1
    項約定：「租賃關係消滅時，...乙方應將租賃不動產返還
    甲方」。
　⒉兩造就系爭房屋之租賃關係業經本院認定，於110年6月24日
    起終止而消滅，而被告自承至今仍未將系爭房屋返還與原告
    ，持續占用系爭土地及房屋，核屬無權占有，原告自得依上
    開規定，請求被告遷讓返還系爭房屋。
　㈢原告得請求被告自110年6月25日起至遷讓返還系爭房屋之日
    止，按月給付原告相當於租金之不當得利及違約金：
　⒈按無法律上之原因而受利益，致他人受損害者，應返還其利
    益。民法第179條前段亦定有明文。又依不當得利之法則請
    求返還不當得利，以無法律上之原因而受利益，致他人受有
    損害為其條件，故其得請求返還之範圍，應以對方所受之利
    益為限，非以請求人所受損害若干為準，無權占有他人土地
    ，可以獲得相當於租金之利益為社會通常之觀念（最高法院
    61年台上字第1695號判決先例參照）。承前所述，兩造間就
    系爭房屋之租賃關係已於110年6月24日合法終止，故被告繼
    續占有系爭房屋並無合法權源，應屬無法律上原因而受利益
    ，致原告受有損害，依上開說明，原告自得依前開規定，請
    求被告給付占有系爭房屋相當於租金之不當得利。
　⒉復按當事人得約定債務人於債務不履行時，應支付違約金；
    違約金，除當事人另有訂定外，視為因不履行而生損害之賠
    償總額。其約定如債務人不於適當時期或不依適當方法履行
    債務時，即須支付違約金者，債權人除得請求履行債務外，
    違約金視為因不於適當時期或不依適當方法履行債務所生損
    害之賠償總額，民法第250條定有明文。
　⒊參酌系爭租約第14條第3項約定：「乙方未依第一項規定返還
    租賃不動產時，甲方應即明示不以不定期限繼續契約，並得
    向乙方請求未返還租賃不動產期間相當月租金額2倍計算之
    違約金（未足1個月者，以日租金折算）（內含未返還租賃
    不動産期間之相當月租金額之使用補償費）至返還日為止。
    」，且經原告自陳此約定為損害賠償預定性質之違約金（見
    本院卷第132頁）。本院審酌被告未依約交還系爭房屋係因
    其對於是否於系爭土地上棄置廢棄物有所爭執，惟經本院認
    定被告確有違約於系爭土地上囤放廢棄物之行為，且若被告
    回復原狀前返還系爭土地及房屋與原告，原告尚須耗費龐大
    勞費時間以清理系爭土地上之廢棄物，且依上開契約約定，
    前述原告得以請求被告就無權占有期間相當於租金之不當得
    利已包含於違約金之數額內，故本件系爭租約之違約金之約
    定，實際上僅以被告返還系爭房屋前按月給付相當於1個月
    租金之金額為準，應屬合理，故原告請求被告自110年6月25
    日起至遷讓返還系爭房屋之日止，按月給付原告15萬4,000
    元，為有理由，應予准許。
　㈣被告抗辯抵銷部分，俱無理由：
　⒈按二人互負債務，而其給付種類相同，並均屆清償期者，各
    得以其債務，與他方之債務，互為抵銷，民法第334條第1項
    定有明文。復按當事人主張有利於己之事實者，就其事實有
    舉證責任，民事訴訟法第277條定有明文，又同法第400條第
    2項對經裁判之抵銷數額，復明定有既判力，則主張抵銷之
    當事人就其主張抵銷之債權及數額確實存在之事實自負有舉
    證責任（最高法院88年台上字第3398號判決要旨參照）。
　⒉被告雖主張以上開原告應給付被告之金額3,191,600元抵銷等
    語，惟依系爭租約第16條第1項之約定，被告因違約使用經
    原告終止租約，不得要求任何賠償，被告請求原告賠償因終
    止租約所受損害，即屬無據。況且，被告亦未表明其請求之
    法律依據為何，難單憑被告片面主張之金額3,191,600元作
    為本院認定抵銷之依據，是被告此部分所辯，要難採認，其
    主張此範圍內與原告之請求為抵銷，為無理由。
五、綜上所述，原告依系爭租約第14條第1項、民法第455條第1
    項、第767條第1項前段之規定，請求被告將系爭房屋遷讓返
    還原告，並依系爭租約第14條第3項、民法第179條之規定，
    請求被告自110年6月25日起至遷讓返還系爭房屋之日止，按
    月給付原告15萬4,000元，為有理由，應予准許。
六、兩造均陳明願供擔保聲請宣告及免為假執行，經核與規定相
    符，爰分別酌定相當之擔保金額，予以准許。
七、本件事證已臻明確，兩造其餘攻擊防禦方法及所提證據，經
    本院斟酌後，認均不足以影響本判決結果，爰不一一論列，
    附此敘明。
八、訴訟費用負擔之依據：民事訴訟法第78條。
中　　華　　民　　國　　111 　年　　8 　　月　　30　　日
　　　　　　　　　民事第二庭    法  官  呂如琦
正本係照原本作成。　　　　　　　　　
如對本判決上訴，須於判決送達後 20 日內向本院提出上訴狀。
如委任律師提起上訴者，應一併繳納上訴審裁判費。
中　　華　　民　　國　　111 　年　　8 　　月　　31　　日
　　　　　　　　　　　　　　　　書記官  王志成